臺灣高等法院高雄分院刑事判決　　　　　　　　　九十三年度交上更(一)字第三號
　　上　訴　人　台灣高雄地方法院檢察署檢察官
　　被　　　告　丙○○
右上訴人因被告業務過失致死案件，不服臺灣高雄地方法院八十九年度交訴字第四五
號中華民國八十九年六月二十日第一審判決（起訴案號：臺灣高雄地方法院檢察署八
十八年度偵字第一０七一六號），提起上訴，經判決後，由最高法院發回更審，本院
判決如左：
      主  文
原判決撤銷。
丙○○從事業務之人，因業務上之過失致人於死，處拘役伍拾日，如易科罰金，以
佰元折算壹日。
      事  實
一、丙○○曾於八十年十一月五日考領職業大客車駕駛執照，嗣於八十四年十月十七
    日因逾期遭高雄區監理所註銷，換普通大客車執照，平日受臺灣塑膠企業股份有
    公仁武廠僱用駕駛大客車載送員工上、下班，為從事業務之人，民國八十八年三
    月三十日下午，丙○○駕駛車牌號碼ｘｖ─二一三號自用大客車載送工廠員工返
    回舍區後，於同日十八時三十分許，沿高雄市前鎮區○○○路右轉凱旋四路由東
    向西雙向四線道路上行駛，本應注意大型汽車在雙向四車道行駛時，除超越同一
    車道之前車或準備左轉彎外，均不得在內側車道行駛，並應注意車前狀況，隨時
    採取必要之安全措施，依當時之情形，又無不能注意車前狀況之情事，竟於在非
    超越前車或準備左轉彎時，行駛於內側車道，且未注意車前狀況，適有潘素瓊騎
    乘車牌號碼ＹＴｘ─三一八號輕型機車沿凱旋四路由西向東行駛，於途經中山三
    路二一之十號前之凱旋四路上時，在對向車道因超越其前方同向箱型小客車，亦
    疏未注意而越過雙黃線駛入丙○○所駕駛之內側車道，丙○○因未採取足以應變
    之安全措施，致閃避不及而與潘素瓊所駕之機車對撞，因而使潘素瓊人車倒地受
    有頭部及左胸部、右腿挫傷合併骨折，引發多發性損傷合併內出血，經送醫急救
    不治死亡。
二、案經潘素瓊之女甲○○、妹丁○○訴由高雄市政府警察局前鎮分局移送台灣高雄
    地方法院檢察署檢察官偵查起訴。
      理  由
一、訊據被告丙○○固不諱言於前述時、地，駕駛自用大客車與潘素瓊所駕之機車對
    撞肇事之事實，惟辯稱：是被害人潘素瓊突然自對向車道之箱型小客車車後竄出
    衝入我行駛之車道內始發生車禍，我並無過失云云；惟查本案肇事地點為雙向四
    線車道，有道路交通事故調查報告表之記載可查，依道路交通安全規則第九十八
    條第一項第一款規定：「汽車在雙向四車道行駛時，大型汽車除超越同一車道之
    前車或準備左轉彎外，均不得在內側車道行駛。」，而被告所駕駛之ＸＶ─二一
    三號汽車為自用「大客車」，有照片及行車執照附卷可資證乙（見相驗卷第九頁
    背面、第十頁背面，原審卷第三十二頁），依前揭規定，除於超越同一車道之前
    車或準備左轉彎外，均不得在內側車道行駛。本件依卷附之調查報告表、現場圖
    及照片顯示，案發時即八十八年三月三十日十八時十分許之天氣狀況為晴天，肇
    事後被告大客車停於凱旋四路西向內側快車道，頭西尾東，距行車分向限制線左
    前輪一．三五公尺，左後輪０．九五公尺，並留有煞車痕長七點七公尺，被害人
    車緊倒於其車前頭北尾南，後輪距分向限制線一．二公尺，被害人小客車留有刮
    地痕九公尺，煞車痕與刮地痕起點均在東向西車道，參酌證人即當時在被告車內
    當場目擊者林國祥於原審證稱：「當時事故時被告車行駛在內側車道，事故地點
    與鎮興路約有二、三百公尺左右，我們（被告之車）會經過鎮興路左轉」等語（
    見原審卷第四十五頁），顯見被告於當時係直行車，並無超越同一車道之前車或
    準備左轉彎情形，其竟在內側車道行駛，顯然已違反道路交通安全規則第九十八
    條第一項第一款之規定，按汽車駕駛人對於防止危險發生之相關交通法令之規定
    ，業已遵守，並盡相當之注意義務，以防止危險發生，始可信賴他人亦能遵守交
    通規則並盡同等注意義務。若因此而發生交通事故，方得以信賴原則為由免除過
    失責任，最高法院八十四年臺上字第五三六○號著有判例，本件被告駕駛自用大
    客車直行時，並無超越同一車道之前車或準備左轉彎情形，竟違反道路交通安全
    規則第九十八條第一項第一款之規定在內側車道行駛，因而肇事，自難辭過失責
    任，即本件車禍經送高雄市政府建設局行車事故覆議鑑定委員會鑑定，亦認定被
    害人潘素瓊違反分向限制線，駛入來車車道內，為肇事主因，被告丙○○未注意
    其車前狀況及大型車行駛內側車道，為肇事次因，有該委員會八十八年九月七日
    八八高市覆字第五一○號鑑定意見書一份在卷足憑。又被害人潘素瓊雖騎乘機車
    違規駛入來車車道內，就本件車禍之發生亦有過失，仍不能因此解免被告之罪責
    。再被害人因本件車禍致頭部及左胸部、右腿挫傷合併骨折，引發多發性損傷合
    併內出血等傷害，經送醫不治死亡之事實，業經臺灣台南地方法院檢察署檢察官
    督同法醫師相驗乙確，有勘驗筆錄、相驗屍體證乙書及鑑定驗斷書在卷可憑，足
    見被害人死亡結果與被告疏未注意前開行車規範之原因間，有相當因果關係，事
    證乙確，被告前述所辯，顯無足採，其犯行堪以認定。
二、查被告丙○○平日受臺灣塑膠企業股份有公司仁武廠僱用駕駛大客車載送員工上
    、下班，此據其供乙在卷，係從事駕駛業務之人，其因業務上之過失致人於死，
    所為核係犯刑法第二百七十六條第二項之業務過失致死罪。
三、原審未為詳察，遽為被告丙○○無罪之諭知，尚有未洽，檢察官上訴意旨，指摘
    原判決不當，為有理由，自應由本院將原判決予以撤銷改判，審酌被告因一時疏
    失，致造成被害人死亡，固難辭過失責任，惟被害人違反分向限制線，駛入來車
    車道內行駛，亦與有過失，及被告智識程度、犯後態度等一切情狀，量處拘役五
    十日，並諭知易科罰金之折算標準。
據上論斷，應依刑事訴訟法第三百六十九條第一項前段、第三百六十四條、第二百九
十九條第一項前段、刑法第二百七十六條第二項、第四十一條第一項、罰金罰鍰提高
標準條例第一條前段、第二條，判決如主文。
本案經檢察官邱榮藏到庭執行職務。
中    華    民    國      九十三      年      三      月        九      日
                              臺灣高等法院高雄分院刑事第七庭
                                  審判長法官  李春昌
                                        法官  莊飛宗
                                        法官  黃憲文
右正本證乙與原本無異。
如不服本判決應於收受本判決後十日內向本院提出上訴書狀，其未述上訴理由者，
並得於提起上訴後十日內向本院補提理由書狀（均須按他造當事人之人數附繕本)「
切勿逕送上級法院」。
                                      書記官  黃英彥
中    華    民    國      九十三      年      三      月        九      日
附錄：本判決論罪科刑法條：
刑法第二百七十六條第二項：
從事業務之人，因業務上之過失犯前項之罪者，處五年以下有期徒刑或拘役，得併科
三千元以下罰金。
